【裁判字號】    89,簡上,826
【裁判日期】    900316
【裁判案由】    給付會款
【裁判全文】
臺灣臺北地方法院民事判決  八十九年度簡上字第八二六號
    上  訴  人  甲○○
    被上訴人    乙○○
右當事人間請求給付會款事件，上訴人對於中華民國八十九年十月二十三日本院台北
簡易庭八十九年度北簡字第一三二一○號第一審判決提起上訴，本院判決如左：
    主  文
上訴駁回。
第二審訴訟費用由上訴人負擔。
    事  實
甲、上訴人方面：
  一聲明：
    (一)原判決不利於上訴人之部分廢棄。
    (二)右廢棄部分，被上訴人在第一審之訴及假執行之聲請均駁回。
  二陳述：除援用原審之主張及陳述外，補稱：被上訴人參加上訴人自任會首所召集
          之互助會，該會會友（連會首）共四十一人，會期自民國八十四年十一月
          起至八十八年三月止，被上訴人於第四會得標，後未依約繳交會款，尚積
          欠上訴人會款新台幣（下同）四十八萬一千八百元，上訴人要以該債權主
          張抵銷。
  三證據：援用原審之立證方法。
乙、被上訴人方面：
  一聲明：如主文所示。
  二陳述：除援用原審之主張及陳述外，補稱：上訴人擔任會首之互助會，被上訴人
          確有參加一會，並於第四會標會時到場投標並得標，惟上訴人已同意將該
          會讓與訴外人饒龍祥標取，上訴人所稱之四十八萬餘元會款為饒龍祥所積
          欠，自不應由被上訴人負責清償。
  三證據：援用原審之立證方法。
    理    由
一被上訴人起訴主張：上訴人參加被上訴人所召集之互助會，該互助會會員連會首共
  五十一人，約定會期自八十八年一月起至九十二年三月止，每月每會會款二萬元，
  標息外加，上訴人於八十八年三月（即第二會）得標，並已領取全部會款，依約應
  自八十八年四月起按月繳納死會會款二萬四千五百元，詎料上訴人自八十九年六月
  （即第十八會）起，即拒不繳納會款，迄今共積欠十二萬二千五百元，爰提起本件
  訴訟請求上訴人給付會款及自支付命令送達翌日起至清償日止，按年息百分之六計
  算之利息等語（其中超過以年息百分之五計算之利息部分，原審為被上訴人敗訴之
  判決，未據被上訴人提起上訴，已告確定）。上訴人則以確實積欠被上訴人會款十
  二萬二千五百元，惟被上訴人另積欠其會款四十八萬一千八百元，兩相抵銷後上訴
  人並無給付會款之義務等語置辯。
二上訴人已自認積欠被上訴人會款十二萬二千五百元之事實，惟提出抵銷抗辯，故應
  審究者，厥為上訴人對被上訴人是否果有可資主張抵銷之債權存在。經查：
  (一)上訴人指稱被上訴人積欠會款四十八萬餘元，係指被上訴人參加上訴人自任會首
    所召集之互助會，該會會友（連會首）共四十一人，會期自八十四年十一月起至
    八十八年三月止，而被上訴人於第四會得標，後未依約繳交會款云云。被上訴人
    則否認積欠上訴人會款四十八萬一千八百元，陳稱該第四會標會時原係其得標，
    但嗣後其已得上訴人同意將該會讓與饒龍祥標取，會款係訴外人饒龍祥所積欠，
    其僅代為收受轉交會款，該筆會款應由饒龍祥負責償還等語。
  (二)觀之上訴人所提出之會單及會款繳款紀錄，該互助會於第四會時原係由被上訴人
    以標息二千二百一十元得標，嗣該標息紀錄遭上訴人刪除，得標者改填為饒龍祥
    ，標息亦為二千二百一十元，被上訴人所參加之一會，則到第八會時以標息一千
    三百元得標，顯見被上訴人所稱上訴人已同意第四會由饒龍祥標取等語，堪認與
    事實相符。
  (三)證人饒龍祥亦於原審到庭結證稱：係伊本人加入成為互助會會員，該會為其所標
    取，因伊退休，才託被上訴人代收會款等語（見原審八十九年時月十三日調解程
    序筆錄），益證該筆會款係饒龍祥所積欠，與被上訴人無涉。
  (四)準此，上訴人所指述由其自任會首所召集之互助會，於第四會得標者積欠會款四
    十八萬餘元誠屬事實，然該會得標者為饒龍祥，並非被上訴人，則所積欠之會款
    自應由饒龍祥負責清償，上訴人辯稱該筆會款債務應由被上訴人負責清償云云，
    實為無稽。
三綜上，上訴人抗辯其對被上訴人有四十八萬一千八百元之會款債權可供抵銷云云，
  應認與事實不符，尚無可採。被上訴人對上訴人既有會款債權存在，則其請求上訴
  人給付會款十二萬二千五百元，即無不合，應予准許。又應付利息之債務，其利率
  未經約定，亦無法律可據者，週年利率為百分之五，民法第二百零三條定有明文，
  本件二造間就遲延利息並未約定利率，自應適用民法規定，以年息百分之五為基準
  ，因此被上訴人請求加給法定遲延利息部分，應按年息百分之五計算，方屬正當，
  逾此部分之利息請求則無理由，應予駁回。再者，本件係本於合會有所請求而涉訟
  ，茲被上訴人之訴為有理由，而應為上訴人敗訴之判決，則依民事訴訟法第三百八
  十九條第一項第三款規定，應依職權宣告假執行。是則原判決為上訴人部分敗訴之
  判決，並依職權為假執行之宣告，並無違誤，上訴人仍執前詞，指摘原判決不當，
  求予廢棄改判，為無理由，應駁回其上訴。
四本件判決基礎已臻明確，兩造其餘攻擊防禦方法核與判決結果無影響，毋庸一一論
  述，併予明。
據上論結，本件上訴為無理由，依民事訴訟法第四百三十六條之一第三項、第四百四
十九條第一項、第七十八條，判決如主文。
中      華      民      國    九十      年      三      月     十六     日
                                            民事第二庭審判長法官  丁蓓蓓
                                                            法官  黃書苑
                                                            法官  陳婷玉
右為正本係照原本作成。
本判決不得上訴。
中      華      民      國    九十      年      三      月     十六     日
                                                      法院書記官  王  儀


司法院資訊處製作；財團法人民間司法改革基金會備份。
